【裁判字號】    95,易,18
【裁判日期】    950731
【裁判案由】    竊盜
【裁判全文】
臺灣高雄地方法院刑事判決                95年度易字第18號
公  訴  人  台灣高雄地方法院檢察署檢察官
被      告  甲○○
指定輔佐人  乙○○
指定辯護人  本院公設辯護人丁○○
上列被告因竊盜案件，經檢察官聲請簡易決處刑（94年度偵字第
21409 號），本院認不宜以簡易判決處刑，而改依通常訴訟程序
審理，本院判決如下：
    主  文
甲○○無罪，令入相當處所，施以監護壹年。
    理  由
一、公訴意旨略以：被告甲○○意圖為自己不法之所有，於民國
    94年9 月16日凌晨零時10分許，趁臺灣鐵路管理局南下第29
    車次莒光號火車行經楠梓至左營站間時，在上開火車之第8
    車廂內，竊取該車廂配屬之滅火器1 具，得手後藏放於其所
    著大衣外套中，並往第7 車廂方向逃逸，適為乘客潘柏霖及
    員工鄭來福發現，乃通知列車長呂光容報警查獲，而認被告
    甲○○涉犯刑法第320條第1項之竊盜罪。
二、訊據被告於警訊及偵查時辯稱：因為有人要打我，我才把滅
    火器放在胸口，不是藏起來云云。
三、經查，被告於上開時地，在火車上將滅火器藏放於其所著大
    衣外套中，而經潘柏霖、鄭來福發現後轉知呂光容報警查獲
    等事實，業據證人呂光容、鄭來福及潘柏霖證述在卷，並有
    贓物認領保管單、現場照片附卷可稽，堪信為真實。然依卷
    附之中央健康保險門診就醫紀錄，被告前曾多次因精神病至
    行政院衛生署嘉南療養院就醫，而經本院依職權將被告經送
    請嘉南療養院鑑定結果，認被告有慢性妄想型精神病及疑似
    酒精依賴。被告罹患精神分裂症已近二十年，被告本次犯案
    之動機及過程，其精神狀況與能力受損已妨礙到其承擔行為
    的完全責任能力，其犯行時之精神狀態，已達心神喪失的程
    度（詳參卷附之鑑定報告）。再參酌潘柏霖於偵查中所證稱
    ：「當時被告從後面車廂的方向經過我座位旁，他口中唸唸
    有辭，所以我注意到他，他將滅火器藏在他身穿的大衣內，
    因為滅火器很大可以看到、、他用台語說有人要讓他死，他
    也要讓他死之類的話、我覺得他有點精神異常，因為他當時
    跟列車長說火車要爆炸，所以他要拿滅火器。」等語，足見
    被告確有長期精神疾病之問題，案發當日確係於精神疾病發
    作中所為，行為之精神狀態已達心神喪失之程度，應堪認定
    。
四、按被告行為後，刑法第19條業經修正，並自95年7 月1 日施
    行。修正前刑法第19條第1 項規定：「心神喪失人之行為，
    不罰。」，而修正後刑法第19條第1 項、第3 項規定：「行
    為時因精神障礙或其他心智缺陷，致不能辨識其行為違法或
    欠缺依其辨識而行為之能力者，不罰。」、「前二項規定，
    於因故意或過失自行招致者，不適用之。」。又被告行為不
    罰者，應諭知無罪之判決，刑事訴訟法第301 條第1 項後段
    定有明文。本件被告已達心神喪失程度，不論依行為時法或
    裁判時法均「不罰」，依刑法第2 條第1 項規定，自應適用
    行為時法諭知無罪之判決。
五、又被告行為後，刑法第87條業經修正，並自95年7 月1 日施
    行。而依刑法第19條第1 項因心神喪失不罰之情形，不論依
    修正前或修正後之刑法第87條第1 項，均規定「得令入相當
    處所，施以監護。」，然修正前刑法第87條第3 項規定監護
    期間為3 年以下，修正後之刑法第87條第3 項則規定監護期
    間為5 年以下，為此自依修正前之刑法87條規定較有利於被
    告。本件被告罹患精神病近20年，長期不規則治療，其理解
    力及現實判斷力可能已較常人偏弱，且人格呈現出敗壞之傾
    向，目前之支持與監督系統不佳（雙親已過逝，又未婚，聯
    絡人為手足），經整體評估有安排至少6 個月至1 年之監護
    處分之必要，此有上開鑑定報告可佐。再參與被告除本件竊
    盜案件外，又另涉其他竊盜案件，經檢察官另案聲請簡易判
    決處刑（參卷附之台灣高等法院被告前案紀錄表），故為求
    被告能接受妥適之治療與監護，並避免其再度造成社會之危
    險，爰併宣告令入相當處所施以監護1 年。
據上論斷，應依刑事訴訟法第452 條、第301 條第1 項及第2項
，刑法第2 條第1 項、修正前（下同）刑法第19條第1 項、第87
條第1 項、第3 項，判決如主文。
本案經檢察官丙○○到庭執行職務。
中    華    民    國    95    年    7     月    31    日
                  刑事第十三庭  法  官  洪碩垣
                                法  官  劉惠娟
                                法  官  張金柱
以上正本證明與原本無異。
如不服本判決，應於判決送達後10日內，向本院提出上訴狀。
中    華    民    國    95    年    8     月    2     日
                                書記官  盧聰明


司法院資訊處製作；財團法人民間司法改革基金會備份。
